臺灣臺南地方法院柳營簡易庭民事判決
111年度營簡字第597號
原      告  陳志雄  
被      告  李政憲  


上列當事人間請求侵權行為損害賠償事件，經本院柳營簡易庭於
民國111年11月22日言詞辯論終結，判決如下：
    主  文
一、被告應給付原告新臺幣232,233元，及自民國111年9月6日起
    至清償日止，按週年利率百分之5計算之利息。
二、原告其餘之訴駁回。
三、訴訟費用新臺幣4,080元，由被告負擔新臺幣2,540元，其餘
    由原告負擔。
四、本判決原告勝訴部分得假執行。但被告如以新臺幣232,233
    元為原告預供擔保，得免為假執行。
五、原告其餘假執行之聲請駁回。　
    事實及理由
一、原告起訴主張：
  ㈠原告以經營汽車運輸為業，並將其所有車牌號碼000-00號營
    業用大貨車（下稱系爭車輛）靠行訴外人琮俐交通有限公司
    ，被告原受僱於原告，並以駕駛系爭車輛載運貨物來往原告
    承攬業務之客戶為其主要工作內容。
　㈡被告於民國111年5月4日駕駛系爭車輛前往臺南市○○區○○里○○
    0000號台鹽水公司廠房（下稱系爭廠房）載運貨物，然被告
    於駛出系爭廠房時，竟未將系爭車輛側邊門板收起，致系爭
    車輛側邊門板撞擊系爭廠房（下稱系爭事故），致系爭廠房
    鐵皮外牆毀損凹陷、系爭車輛側邊門板、車廂油壓缸毀損（
    下稱系爭損害）。
　㈢被告因過失行為造成系爭損害，原告受有下列損害，爰依民
    法第184條第1項前段、第191條之2規定請求被告負侵權行為
    損害賠償責任：
　⒈系爭廠房維修費用：新臺幣（下同）30,000元
　　台鹽水公司為修復系爭廠房支出30,000元，並向原告請求損
    害賠償，原告亦賠付予台鹽水公司，原告自得向被告求償。
　⒉系爭車輛維修費用：150,000元。
　　系爭車輛因被告過失行為造成損害，原告委請訴外人省輝工
    業股份有限公司（下稱省輝公司）維修，因而支出修理費15
    0,000元。
　⒊營業損失：193,414元
　  原告於系爭事故前將系爭車輛用以載運承攬業務所托運之貨
    物，每日產值約5,886元｛計算式：259,000元（總產值）÷44
    日（自111年3月1日起至同年5月12日止實際營運日數）≒5,8
    86元，元以下四捨五入）｝。系爭車輛因系爭事故自111年5
    月4日起至111年7月5日止進廠維修無法進行營運，原告受有
    營業損失193,414元｛計算式：5,886元×62日×0.53（同業利
    潤標準毛利率）≒193,414元，元以下四捨五入｝。
  ㈣並聲明：
　⒈被告應給付原告373,414元，及自起訴狀繕本送達翌日起至清
    償日止，按週年利率百分之5計算之利息。
　⒉原告願供擔保請准宣告假執行。
二、被告則以：
　㈠當日系爭車輛所載運貨物超重及煞車異常，導致無法控制而
    發生擦撞，被告並無任何過失。原告若認為被告有過失，應
    舉證證明之。
  ㈡關於原告請求損害賠償部分：
　⒈系爭廠房維修費用
　　原告所提出之報價單是報價給訴外人富邦產物保險股份有限
    公司，顯見此部分已由保險公司理賠，原告自不得向被告請
    求。
  ⒉系爭車輛維修費用
　　系爭車輛之維修應扣除零件折舊部分。此外，原告未提出維
    修費之收據。
　⒊營業損失
　　原告以汽車運輸為業，其下之貨車不只系爭車輛，系爭車輛
    雖因受損而送修，然原告整體營收是否會因此減少，不無疑
    問。況系爭車輛維修項目少，卻維修62日，顯然維修時間過
    長，而有不合理之情況。
  ㈢並聲明：原告之訴駁回。
三、得心證之理由：
  ㈠汽車、機車或其他非依軌道行駛之動力車輛，在使用中加損
    害於他人者，駕駛人應賠償因此所生之損害，民法第191條
    之2本文定有明文。查被告駕駛系爭車輛因側邊門板未收起
    而撞擊系爭廠房，導致系爭廠房、車輛受有系爭損害一事，
    為兩造所不爭執，堪信為真。被告駕駛系爭車輛未將側邊門
    板收起，本即具有過失，自應負侵權行為責任。至被告辯稱
    系爭事故之發生是系爭車輛載運貨物超重與煞車異常等情，
    然有關系爭車輛當日載運貨物超重一事，原告並不爭執，又
    被告所稱煞車異常是指煞車輔助系統（排氣煞車），而非主
    煞車，此部分原告否認煞車輔助系統有異常，惟無論煞車輔
    助系統有無異常，在被告所稱僅是往前挪一下，時速不到10
    公里內就撞到系爭廠房，衡諸常情，此等距離、速度，在主
    煞車、手煞車能正常運作下，縱然超重應能正常煞停，被告
    上開所辯，自難採信。
　㈡關於損害賠償之項目分述如下：
　⒈系爭廠房維修費用
　　此部分原告所投保之保險公司業已理賠，依保險法第53條規
    定，原告對被告之請求權法定讓與予保險公司，原告自不得
    再對被告請求，原告此部分請求，於法無據，應予駁回。
　⒉系爭車輛維修費用
　　物被毀損時，被害人除得依民法第196條請求賠償物被毀損
    所減少之價額，得以修復費用為估定之標準，但以必要者為
    限，例如：修理材料以新品換舊品，應予折舊(最高法院77
    年度第9次民事庭會議決議(一)參照)。原告主張系爭車輛因
    系爭事故之發生需支出修復費用150,000元，業已提出省輝
    公司請款單為證。惟被告抗辯就維修費中關於零件之部分應
    予折舊，自應依上開說明計算折舊。易言之，原告固得請求
    被告賠償修復費用，惟關於更新零件部分之請求，應以扣除
    按營業大貨車使用年限計算折舊後之費用為限。查系爭車輛
    之出廠日期為88年6月，於系爭事故發生日111年5月4日受損
    時，系爭車輛已使用超過4年，因耐用年數已滿，不再予以
    折舊，僅按平均法計算其殘值，是系爭車輛之修復費用零件
    部分殘值應為3,900元【計算式：19,500元元÷(4＋1)＝3,900
    元】。是原告得請求被告給付系爭車輛修理費134,400元部
    分（FUSO歐翼廂式車身迫正工資100,000元＋門板、油壓缸、
    油壓鋼管頭零件3,900元＋烤漆30,500元＝134,400元），為有
    理由，逾此部分，則無理由。
　⒊營業損失
　⑴系爭車輛屬營業用大貨車，以運輸貨物為營利，系爭車輛因
    被告過失行為受損須進廠維修，自有營業損失。所謂營業損
    失是指所失利益，亦即依通常情況可預期之利益而言。查原
    告自111年3月1日起至同年4月30日止，61日內有如附表所示
    31日之出車記錄（其中4/8、4/11為其他車載運，4/18、4/1
    9、4/23未記載由何車載運，5/5後均非系爭車輛載運），合
    計產值為178,710元，系爭車輛平均每日產值為2,930元（計
    算式：178,710元÷61≒2,930元，元以下四捨五入）。系爭車
    輛自111年5月4日受損起至111年7月5日修復完畢日止，有省
    輝公司請款單可佐，共計63日系爭車輛無法載貨營業，並參
    考110年度營利事業各業所得暨同業利潤標準（代號4940-11
    、小業別：汽車貨櫃貨運）毛利率為0.53，原告上開期間可
    預期之利益為97,833元（計算式：每日2,930元×63日×0.53≒
    97,833元，元以下四捨五入）。
　⑵至被告抗辯原告有其他車輛得繼續營業及系爭車輛維修時間
    過長云云，然所失利益僅需就通常情形認定可能會喪失預期
    之利益即可，例如遭誹謗致遭解僱的勞工，喪失通常的薪資
    收入。系爭車輛本為營業之用，已如前述，自受有無法營業
    所失之利益。至被告上開抗辯應提出反證推翻上開推定，惟
    被告並未提出任何證據，自屬無據。此外，依本院函詢省輝
    公司系爭車輛實際維修時間為何，省輝公司以傳真回覆5月
    初進廠維修，7月初修理完畢，核與原告請求無法使用系爭
    車輛期間相符，被告所辯，自難採信。被告雖聲請省輝公司
    鄭文發到庭作證，惟此部分業經本院發函確認，並無通知證
    人到場之必要，此部分之聲請，應予駁回。
  ⒋綜上所述，被告應給付原告232,233元（計算式：修車費134,
    400元＋營業損失97,833元＝232,233元）。
四、給付無確定期限者，債務人於債權人得請求給付時，經其催
    告而未為給付，自受催告時起，負遲延責任。其經債權人起
    訴而送達訴狀，或依督促程序送達支付命令，或為其他相類
    之行為者，與催告有同一之效力；遲延之債務，以支付金錢
    為標的者，債權人得請求依法定利率計算之遲延利息；應付
    利息之債務，其利率未經約定，亦無法律可據者，週年利率
    為百分之5，民法第229條第2項、第233條第1項前段及第203
    條分別定有明文。原告請求被告給付232,233元，係屬未定
    期限之給付，則被告受原告催告而未為給付時，即負遲延責
    任，而原告之民事起訴狀繕本係於111年9月5日送達被告，
    有本院送達證書附卷可查，是原告請求被告給付自111年9月
    6日起至清償日止，按週年利率百分之5計算之法定遲延利息
    ，為有理由，應予准許。
五、綜上所述，原告依民法第184條第1項前段、第191條之2規定
    ，請求被告給付如主文第1項所示之金額、利息，為有理由
    ，應予准許，逾此部分之請求，則無理由，應予駁回。本件
    係屬民事訴訟法第427條第1項簡易訴訟事件所為被告部分敗
    訴之判決，依同法第389條第1項第3款規定，就原告勝訴部
    分，應依職權宣告假執行，並酌定相當之擔保金額，宣告被
    告預供擔保後，得免為假執行，爰酌定如主文第4項所示之
    相當擔保金額，准許之。原告敗訴部分，其假執行之聲請已
    失所附麗，應併予駁回。原告陳明勝訴部分願供擔保聲請宣
    告假執行，僅係促使本院職權之發動，並無准駁之必要，附
    此敘明。
六、本件事證已臻明確，兩造其餘之攻擊或防禦方法及所提出之
    證據，經本院斟酌後，認為均不足以影響本判決之結果，爰
    不逐一論列。
七、訴訟費用之負擔：民事訴訟法第436條第2項、第79條，判決
    如主文。
中　　華　　民　　國　　111 　年　　12　　月　　6 　　日
                  臺灣臺南地方法院柳營簡易庭
                              法  官　陳協奇
以上正本係照原本作成。
如不服本判決，應於送達後20日內，向本院提出上訴狀並表明上訴理由，如於本判決宣示後送達前提起上訴者，應於判決送達後20日內補提上訴理由書（須附繕本）。如委任律師提起上訴者，應一併繳納上訴審裁判費。　　　　　　　　　　　　　　　　
中　　華　　民　　國　　111 　年　　12　　月　　6 　　日
　　　　　　　　　　　　　　　書記官  洪季杏　　
附表
編號 日期 金額 1 3/2 6,120元 2 3/3 8,080元 3 3/4 2,880元 4 3/5 4,700元 5 3/7 5,875元 6 3/8 5,400元 7 3/9 3,800元 8 3/10 5,700元 9 3/11 6,920元 10 3/12 5,400元 11 3/13 6,745元 12 3/14 4,000元 13 3/15 5,200元 14 3/16 10,600元 15 3/17 4,600元 16 3/18 4,160元 17 3/19 3,300元 18 3/21 6,700元 19 3/22 6,800元 20 3/23 2,740元 21 3/24 3,240元 22 3/28 11,080元 23 3/29 8,400元 24 3/29 3,280元 25 3/30 800元 26 3/31 3,800元 27 4/15 7,480元 28 4/16 3,000元 29 4/20 8,550元 30 4/21 6,100元 31 4/22 7,300元 32 4/25 5,960元 合計 178,710元